臺灣高等法院交通事件裁定　　　　　　　94年度交抗字第18號
抗告人即
受處分人　甲○○
上列抗告人因違反道路交通管理處罰條例事件，不服臺灣桃園地
方法院中華民國93年12月6 日裁定（93年度交聲更字第17號），
提起抗告，本院裁定如下：
    主  文
抗告駁回。
    理  由
一、本件原裁定意旨略以：抗告人即受處分人甲○○前於民國88
    年7 月11日上午9 時30分許，駕駛車號CJ－9495號自小客車
    ，行經桃園縣桃園市○○○路及寶慶路交岔路口，因任意駛
    出邊線（下稱前次違規），遭桃園縣警察局桃園分局埔子派
    出所員警以違反道路交通管理處罰條例第45條第12款，填製
    桃警行交字第068454 9號違規通知單交抗告人當場簽收，並
    移送交通部公路總局新竹區監理所桃園監理站（下稱桃園監
    理站）裁決，桃園監理站於91年5 月6 日以桃監裁五字第裁
    00 －000000 號裁決書（下稱前次違規裁決書）裁處抗告人
    罰鍰1800元，並送達抗告人
    人之母蔡林眼收受，抗告人並未於期限內繳納罰鍰，桃園監
    理站於91年6 月6 日起，易處吊扣駕駛執照2 月，抗告人仍
    未依限繳送駕駛執照，桃園監理站再於同年月21日起易處吊
    銷抗告人駕駛執照，並限制1 年內不得重新考照。嗣抗告人
    於93 年2月11日11時15分許，駕駛車牌號碼：177 －RB號自
    用大貨車行經桃園縣平鎮市○○路新埔，因違規超載（下稱
    本次違規），為桃園縣政府警察局交通隊員警攔停查獲使用
    註銷之駕駛執照而掣單舉發，交抗告人當場簽收，並移送桃
    園監理站裁決，同年3 月17日，桃園監理站以桃監裁罰字第
    裁52 －D9A292305號違反道路交通管理事件裁決書（下稱本
    件違規裁決書），以抗告人違反道路交通管理處罰條例第21
    之1條 第1 項第5 款「使用註銷之駕駛執照駕駛大型車」，
    裁處罰鍰新臺幣6 萬元，由抗告人收受送達等情，有前次舉
    發違反道路交通管理事件通知單、前次裁決書掛號郵件回證
    、抗告人
    、本件裁決書、送達回證等在卷可稽。
二、抗告意旨略以：抗告人之母蔡林眼於88年間代為收受桃園監
    理所相關裁決書文件時，因年歲已高且目不識丁，非屬有辨
    別事理能力之同居人，縱代收郵件，亦難謂合法送達；況抗
    告人住所，有五戶人家使用相同門牌號碼，誤送誤收他人信
    件之事，在所常有；且前開裁決書，對於是否有記載逾時不
    繳註銷駕照之教示，原審未予確認，抗告人收受本件93年2
    月11日使用註銷駕照駕駛大型車之舉發通知書時，始知駕駛
    執照業經註銷，並無故意或過失等語。
三、按汽車駕駛人駕駛聯結車、大客車、大貨車，有使用註銷駕
    駛執照駕車者，汽車所有人及駕駛人各處新臺幣4 萬元以上
    8 萬元以下罰鍰，並當場禁止該汽車駕駛人繼續駕駛及扣留
    其車輛牌照；汽車所有人、駕駛人違反道路交通管理，經主
    管機關裁決後逾15日未向管轄地方法院聲明異議，或其聲明
    異議經法院裁定確定，而不依裁決或裁定繳納罰鍰或不繳送
    汽車牌照、駕駛執照者，若罰鍰不繳者，按其罰鍰數額，易
    處吊扣汽車牌照或駕駛執照1 個月至3 個月；不依期限繳送
    汽車牌照或駕駛執照者，吊銷其汽車牌照或駕駛執照。道路
    交通管理處罰條例第21條之1 第5 款、第65條第1 項第3 款
    分別定有明文。次按，於應送達處所不獲會晤應受送達人時
    ，得將文書付與有辨別事理能力之同居人、受僱人，道路交
    通管理處罰條例第89條、刑事訴訟法第63條、民事訴訟法第
    133條第1項亦定有明文。
四、經查：
（一）抗告人因前次違規，為桃園縣警察局桃園分局埔子派出所
      員警於88年7月11日開具桃警行交字第0684549號之舉發違
      反道路交通管理事件通知單舉發，嗣於91年5月6日，桃園
      監理站將前次違規裁決書郵寄至抗告人之
      由同居於該處抗告人之母蔡林眼代為收受等情，為抗告人
      所不爭執。則桃園監理站對上址送達，並由與抗告人同居
      之蔡林眼收受送達，於法並無不合，且亦無他人誤收前次
      違規裁決書之情事。
（二）縱蔡林眼如抗告人所稱係不識字，致不知所收受係裁決書
      且未轉交抗告人，然所謂「有辨別事理能力」，係指客觀
      上對於一般事務有辨別之能力為已足。蔡林眼縱未受教育
      ，惟其只要能瞭解送達之意義及其效果即為已足，至是否
      知悉文書之內容及有無將文書轉交抗告人，與送達之效力
      並不生影響。況抗告人於原審九十三年交聲字第一三八號
      案自陳：我家信件蔡林眼會放在同一個地方，我回來後我
      會去看，我與蔡林眼同住等語，蔡林眼於同案訊問時亦證
      稱：我與抗告人同住，家中信件是我收受，我有收到監理
      站的裁決書，我收到的信件，有時放在客廳、有時放在房
      間內桌上等語，是蔡林眼雖智識程度不高，然由上開證言
      已足認其對於一般事務有辨別之能力。
（三）人民違反法律上之義務而應受行政罰之行為，法律無特別
      規定時，雖不以出於故意為必要，仍須以過失為其責任條
      件。但應受行政罰之行為，僅須違反禁止規定或作為義務
      ，而不以發生損害或危險為其要件者，推定為有過失，於
      行為人不能舉證證明自己無過失時，即應受處罰，此有司
      法院大法官會議釋字第二七五號解釋可參。抗告人因前次
      違規，經警當場舉發，並開立記載應到案之日期、地點之
      舉發單交予抗告人簽收，則抗告人明知其有為違規事件經
      警舉發，且明知應到案之日期、地點，自應按時到案聽候
      裁決，而其非但未遵期到案執行，且於事後未加查詢該案
      之裁罰情形，復經裁罰機關以裁決書裁罰且寄交具辨識能
      力之同居人收受後，亦未見抗告人遵期履行，而於裁罰數
      年後始以當初未收受裁決書置辯，實難認其無過失，其一
      再空言不知執照業經註銷，並無故意、過失云云，顯係飾
      卸之詞，要無可採。另抗告人質疑前次違規裁決書是否有
      記載逾時不繳註銷駕照之教示乙節，前經本院函詢桃園監
      理站，經該站於93年10月5 日以竹監桃字第0930023297號
      函覆表示前次違規裁決書之原始資料，因已逾電腦保存期
      限，無法列印，另以一次裁決查詢報表列出原處分內容，
      而該內容確有逾時不繳註銷駕照之教示記載（見本院93交
      抗672 號卷第17頁、第21頁），併予敘明。
五、綜上所述，原審以抗告人於駕駛執照遭吊銷後，於本案舉發
    時地仍駕駛大型貨車，其既不能舉證證明無過失，原處分機
    關桃園監理站以抗告人違反道路交通管理處罰條例第21之 1
    條第1項第5款規定，裁處罰鍰新台幣 6萬元，並無不當，而
    駁回受處分人異議之聲明，經核並無不合，本件抗告為無理
    由，應予駁回。
據上論斷，應依道路交通案件處理辦法第26條、刑事訴訟法第41
2 條，裁定如主文。
中　　華　　民　　國　　94　　年　　1 　　月　　31　　日
　　　　　　　　　臺灣高等法院交通法庭
                      審判長法  官　陳祐輔
　　　　　　　　　　　　　  法　官　邱瑞祥
　　　　　　　　　　　　　  法　官　楊炳禎
以上正本證明與原本無異。
不得再抗告。
                            書記官  廖素花
中　　華　　民　　國　　94　　年　　1 　　月　　31　　日
